【裁判字號】    89,重訴,1067
【裁判日期】    900222
【裁判案由】    清償借款
【裁判全文】
臺灣臺中地方法院民事判決  八十九年度重訴字第一○六七號
    原      告  亞太商業銀行股份有限公司
    法定代理人  己○○
    訴訟代理人  癸○○
    被      告  黃淑媛
                戊○○
                丙○○
                壬○○
                甲○○
                辛○○
                乙○○
                庚○○
    右八人共同
    訴訟代理人  熊賢祺律師
    複  代理人  邱鼎文  住臺中.
                黃政揚  住同右.
    被      告  丁○○  住臺中.
右當事人間請求清償借款事件，本院判決如左：
    主    文
被告應連帶給付原告新台幣柒佰零陸萬元，及自民國八十九年七月三日起至清償日止
，按年息百分之九計算之利息，並自民國八十九年八月四日起至清償日止，其逾期在
六個月以內者，按上開利率百分之十，逾期超過六個月以上部分，按上開利率百分之
二十計算之違約金。
訴訟費用由被告連帶負擔。
    事    實
甲、原告方面：
  一、聲明：如主文所示。
  二、陳述：
    （一）被告黃淑媛以其餘被告辛○○、甲○○、乙○○、壬○○、戊○○、張俊
          雄、丙○○、丁○○為連帶保證人，於民國（下同）八十七年一月二十一
          日向原告借款新台幣（下同）一千萬元，約定借款期限自八十七年二月三
          日起至九十二年十一月三日止，共分一百八十九期每期一月攤還本息，利
          息按年息百分之九計算，雙方並同意借款利率隨基本放款利率變動而調整
          ，目前為年息百分之九，未按期攤繳本息時，自逾期之日起六個月以內者
          ，按上開利率百分之十，超過六個月者，按上開利率百分之二十計付違約
          金，並約定不依約清償本金或利息者，均承認喪失期限利益。詎被告黃淑
          媛借得上開款項後，自八十九年五月三日還款後即未依約清償本金，嗣原
          告同意被告黃淑媛自八十九年六月三日起至同年十一月三日止，暫停每月
          應攤還之本金十六萬元，利息則仍按月計收，利率及違約金均同前，未依
          約清償本金或利息時即喪失期限利益，被告辛○○、甲○○、乙○○、黃
          海山、戊○○、庚○○、丙○○、丁○○亦就延期後之債務條件繼續為連
          帶保證。惟被告黃淑媛自八十九年七月三日起即未按期繳息，計尚有七百
          零六萬元之本金未獲清償，屢經催討均未獲置理，爰本於消費借貸及連帶
          保證之法律關係請求被告連帶清償如主文第一項所示之借款、利息及違約
          金。
    （二）對於被告抗辯所為之陳述：被告向原告申請降低繳息金額為十二萬元及暫
          停繳付本金之要求，原告並未允許。被告於八十九年十一月一日、四日、
          十六日，及同年十二月七日，共分四次匯款合計十二萬元，欲繳納同年八
          月份之利息，其金額與前揭借款契約約定之條件並不相符，被告並未依約
          履行。
  三、證據：提出放款借據影本二紙、增補借據影本一件、放款客戶還款繳息查詢單
      二紙、存證信函影本一件、協議償還申請書影本一紙為證。
乙、被告方面：
  一、被告丁○○方面：
      未於言詞辯期日到場，亦未提出書狀作何聲明或陳述。
  二、被告黃淑媛、辛○○、甲○○、乙○○、壬○○、戊○○、庚○○、丙○○方
      面：
  （一）聲明：駁回原告之訴。
  （二）陳述：
        被告黃淑媛固曾於八十七年一月二十一日以其餘被告辛○○、甲○○、乙○○、壬○○、戊○○、庚○○、丙○○、丁○○為連帶保證人，向原告借款
        並簽訂上揭借貸契約，其後並訂立增補借據。嗣後被告黃淑媛再向原告申請
        降息展延還款，原告總行營業部同意降低被告繳息金額為十二萬元，本金部
        分則暫停繳付。兩造商議妥條件後，原告總行營業部並提供申請書等相關資
        料予被告黃淑媛簽名，同意被告可先暫不繳納借款本金及利息，俟原告總行
        營業部向總公司彙報後，再依商議條件履行。被告信任原告總行營業部暫停
        繳付本息之承諾，遂暫停繳付利息，等待原告之通知。後於同年十月間原告
        總公司營業部要求再增加擔保品，被告以原告事前協商無此附帶條件而拒絕
        ，詎原告總公司營業部即否認前揭協議條件，關閉被告對原告之還款帳戶，
        被告遂以存證信函附上匯票之方式支付上開商議之利息十二萬元。
  三、證據：提出台中市第一信用合作社跨行匯出匯款回單影本六紙、郵政匯票影本
      四紙、存證信函影本四件為證。
    理    由
一、本件被告丁○○未於言詞辯論期日到場，核無民事訴訟法第三百八十六條各款所
    列情形，爰依原告之聲請，由其一造辯論而為判決。
二、按訴狀送達後，原告不得將原訴變更或追加他訴，但經被告同意或不甚礙被告之
    防禦及訴訟之終結者，不在此限，民事訴訟法第二百五十五條第一項定有明文。
    本件原告因書寫起訴狀時漏列被告丁○○，乃為追加。原告所為上開訴之追加與
    其起訴狀所附之借據所載當事人相符，即不須另行蒐集新訴訟資料，得認為不甚
    礙被告之防禦及訴訟終結。揆諸首揭法條，應予准許，合先敘明。
三、原告起訴主張被告黃淑媛以其餘被告辛○○、甲○○、乙○○、壬○○、戊○○
    、庚○○、丙○○、丁○○為連帶保證人，於八十七年一月二十一日向原告借款
    一千萬元，並約定借款期限、利息及約違金之計算，及未依約清償本金或利息時
    ，均承認喪失期限利益。詎被告黃淑媛借得上開款項後，自八十九年五月三日還
    款後即未依約清償本金，嗣原告同意被告黃淑媛自八十九年六月三日起至同年十
    一月三日止，暫停每月應攤還之本金十六萬元，利息則仍按月計收，利率及違約
    金均同前，未依約清償本金或利息時即喪失期限利益，被告辛○○、甲○○、乙○○、壬○○、戊○○、庚○○、丙○○、丁○○亦就延期後之債務條件繼續為
    連帶保證。惟被告黃淑媛自八十九年七月三日起即未按期繳息，計尚有七百零六
    萬元之本金未獲清償，屢經催討均未獲置理，爰本於消費借貸及連帶保證之法律
    關係請求被告連帶清償如主文第一項所示之借款、利息及違約金。
四、被告黃淑媛、辛○○、甲○○、乙○○、壬○○、戊○○、庚○○、丙○○則以
    被告黃淑媛與原告訂立增補借據後，被告黃淑媛再向原告申請降息展延還款，原
    告總行營業部同意降低被告繳息金額為十二萬元，本金部分則暫停繳付，被告並
    可先暫不繳納借款本金及利息，俟原告總行營業部向總公司彙報後，再依商議條
    件履行，被告黃淑媛遂暫停繳付利息，嗣於同年十月間因原告總公司營業部要求
    再增加擔保品，被告黃淑媛以原告事前協商無此附帶條件而拒絕，詎原告總公司
    營業部即否認前揭協議條件，關閉被告對原告之還款帳戶，被告遂以存證信函附
    上匯票之方式支付上開商議之利息十二萬元云云置辯。
五、原告主張被告黃淑媛曾於八十七年一月二十一日以其餘被告辛○○、甲○○、乙○○、壬○○、戊○○、庚○○、丙○○、丁○○為連帶保證人，向原告借款一
    千萬元並簽訂借貸契約，其後因被告黃淑媛未依約償還本金，雙方就還款條件又
    重新約定並訂立增補借據，且被告黃淑媛自八十九年七月三日後又未依約繳款等
    情，業據提出與其所述相符之放款借據、增補借據、放款客戶還款繳息查詢單、
    存證信函為證，被告丁○○未於言詞辯論期日到場，亦未提出任何書狀及證據供
    本院參酌，被告黃淑媛、辛○○、甲○○、乙○○、壬○○、戊○○、庚○○、
    丙○○對此並不爭執，堪信為真。原告主張被告黃淑媛未依增補契約還款，依約
    被告黃淑媛喪失期限利益，故請求被告連帶給付所欠之本金、利息及違約金；被
    告黃淑媛、辛○○、甲○○、乙○○、壬○○、戊○○、庚○○、丙○○則以未
    依約付款，係得到原告之同意云云置辯，是本件所須審究者實為原告究有無同意
    被告自八十九年七月三日起可先暫不繳納借款本金及利息？按當事人主張有利於
    己之事實者，就其事實有舉證之責任，民事訴訟法第二百七十七條前段定有明文
    ，經查被告黃淑媛等辯稱原告總行營業部同意降低被告繳息金額為十二萬元，本
    金部分則暫停繳付，被告並可先暫不繳納借款本金及利息，俟原告總行營業部向
    總公司彙報後，再依商議條件履行等情，已為原告否認；復依被告黃淑媛等請求
    調閱之原告總行營業部協議償還申請書觀之，該申請書亦僅有被告黃淑媛請求原
    告展延之申請，並未有原告同意之記載，此有原告於本院言詞辯論時提出之申請
    書附卷可參，是依該紙申請書並不能証明被告暫停付款係得到原告之同意，且被
    告迄未再舉證以實其說，是被告黃淑媛等辯稱未依約付款係因原告同意云云，委
    不足採。
六、從而，原告依據消費借貸及連帶保證之法律關係，請求被告連帶給付借款七百零
    六萬元，並自八十九年七月三日起至清償日止，按年息百分之九計算之利息，及
    自八十九年八月四日起至清償日止，其逾期在六個月以內者，按上開利率百分之
    十，逾期超過六個月以上部分，按上開利率百分之二十計算之違約金，為有理由
    ，應予准許。
七、本案事證已臻明確，兩造其餘主張陳述及所提之證據，均毋庸再予審酌，附此敘
    明。
八、據上論結，原告之訴為有理由，依民事訴訟法第三百八十五條第一項前段、第八
    十五條第二項，判決如主文。
中      華      民      國    九十      年      二      月    二十二    日
                                    臺灣臺中地方法院民事第三庭
~B法      官  涂秀玲
右為正本係照原本作成
如不服本判決，應於判決送達後二十日內，向本院提出上訴狀。
中      華      民      國    九十      年      二      月    二十二    日
~B法院書記官


司法院資訊處製作；財團法人民間司法改革基金會備份。
